【裁判字號】    95,易,252
【裁判日期】    950818
【裁判案由】    違反保護令罪等
【裁判全文】
臺灣宜蘭地方法院刑事判決               95年度易字第252號
公  訴  人  臺灣宜蘭地方法院檢察署檢察官
被      告  乙○○
上列被告因違反保護令罪案件，經檢察官聲請簡易判決處刑（95
年度偵字第2213號），本院羅東簡易庭認不宜以簡易判決為之，
移送前來，被告就被訴事實先為有罪之陳述，本院合議庭裁定由
獨任法官進行簡式審判程序，爰不經通常審判程序，判決如下：
    主  文
乙○○違反法院依家庭暴力防治法第十三條所為之禁止實施家庭
暴力行為之裁定，處拘役肆拾日，如易科罰金，以銀元參佰元即
新臺幣玖佰元折算壹日；緩刑貳年，緩刑期內付保護管束。
    事  實
一、乙○○係甲○○○之夫，具有家庭暴力防治法第3條第1款所
    定「配偶」之家庭成員關係。乙○○於民國95年1月16日經
    本院依家庭暴力防治法第13條第2項第1、2款規定，以94年
    度家護字第349號民事通常保護令（有效期間為拾月）裁定
    令其「不得對甲○○○實施身體或精神上不法侵害之行為」
    、「不得直接或間接對於甲○○○為聯絡行為：騷擾」，並
    於95年1月19日經其父郭祈萬收受該保護令後，轉交乙○○
    而知悉保護令內容。詎乙○○竟於95年5月12日凌晨4時許，
    在宜蘭縣壯圍鄉○○路○段51號住處，不滿甲○○○欲搶其
    行動電話因而發生口角，基於違反保護令之犯意，並出手推
    開甲○○○，致甲○○○受有兩側上臂皮下瘀血之傷害（傷
    害部分業據告訴人甲○○○撤回告訴），並辱罵甲○○○：
    「討客兄，妳那麼喜歡去早餐店，為何不搬去五樓跟他住。
    」等語，而直接實施言語騷擾之行為，違反本院前述保護令
    之裁定。
二、案經告訴人甲○○○訴由宜蘭縣警察局礁溪分局報請臺灣宜
    蘭地方法院檢察署檢察官偵查後聲請簡易判決處刑。
    理  由
一、前揭事實，業據被告乙○○於本院行準備程序及審理中坦承
    不諱，核與告訴人甲○○○於警詢、偵查中之指訴相符，並
    有行政院衛生署宜蘭醫院出具之診斷證明書1紙在卷可稽。
    又被告前於95年1月16日經本院依家庭暴力防治法第13條第2
    項第1、2款規定，以94年度家護字第349號民事通常保護令
    （有效期間為拾月）裁定令其「不得對甲○○○實施身體或
    精神上不法侵害之行為」、「不得直接或間接對於甲○○○
    為聯絡行為：騷擾」，並於95年1月19日經其父郭祈萬收受
    該保護令後，轉交乙○○而知悉保護令內容等情，業經本院
    調閱94年度家護字第349號民事通常保護令卷宗審核屬實，
    並有該保護令、送達證書影本等件在卷可稽。足徵被告前揭
    自白核與事實相符，綜上所述，本件事證明確，被告犯行堪
    以認定，應予依法論科。
二、查本院依家庭暴力防治法第13條第2項第1、2款之規定，裁
    定禁止被告對甲○○○實施身體或精神上不法侵害、為直接
    或間接之騷擾行為，被告仍違反上開通常保護令裁定，傷害
    並辱罵甲○○○，核其所為，應係犯家庭暴力防治法第50條
    第1、2款之違反保護令罪。被告一次違反上開保護令裁定所
    禁止之2款行為，惟因其行為係違反同一保護令上所禁止之
    數款行為，仍屬實質上單純一罪，故應只論以一較重之違反
    法院依家庭暴力防治法第十三條所為之禁止實施家庭暴力行
    為罪。被告行為後，刑法業於94年2月2日經總統以華總一義
    字第09400014901號令修正公布，並於95年7月1日施行（下
    稱新刑法，修正前刑法下稱舊刑法），參酌最高法院95年5
    月23日刑事庭第8次會議決議，新刑法第2條第1項之規定，
    係規範行為後法律變更所生新舊法律比較適用之準據法，於
    新刑法施行後，應適用新刑法第2條第1項之規定，為「從舊
    從輕」之比較，又新刑法第11條之規定，係將刑法以外之其
    他刑事特別法有「刑罰」及「保安處分」之「法律」之情形
    ，明確規範其適用原則，均不涉及行為人罪刑之結果，應無
    新舊法比較之問題。另於比較新舊刑法時應就罪刑有關之共
    犯、未遂犯、想像競合犯、牽連犯、連續犯、結合犯，以及
    累犯加重、自首減輕暨其他法定加減原因（如身分加減）與
    加減比例等一切情形，本於統一性及整體性原則，綜其全部
    罪刑之結果而為比較。本案涉及法律變更之部分經附表所示
    比較新舊刑法之結果，新刑法未較有利於被告，依新刑法第
    2條第1項前段規定，自應適用行為時法即舊刑法。爰審酌被
    告素行、對告訴人實施家庭暴力之侵害程度，並其犯罪後態
    度尚知悔悟，且獲告訴人甲○○○之諒解（此有撤回告訴聲
    請狀及和解書1紙在卷可稽）等一切情狀，量處如主文所示
    之刑，並諭知易科罰金之折算標準。又被告未曾受有期徒刑
    以上刑之宣告，有臺灣高等法院被告前案紀錄表存卷可參，
    其因一時疏忽，致罹刑章，犯後已深知悔悟，並獲告訴人甲
    ○○○之諒解，業如前述，歷經此次偵審程序後，當已知所
    警惕，而無再犯之虞，故本院認前開對其宣告之刑，以暫不
    執行為適當，爰併宣告緩刑，以啟自新。
三、公訴人認被告傷害告訴人甲○○○部分，另涉刑法第277條
    第1項之傷害罪，且與前揭違反保護令部分有一行為觸犯二
    罪名之想像競合裁判上一罪關係。惟被告所涉之刑法第277
    條第1項之傷害罪，依同法第287條前段之規定須告訴乃論，
    而此部分業據告訴人甲○○○於95年7月19日之第一審終結
    前具狀撤回告訴，爰不另為不受理之諭知，併此敘明。
據上論斷，應依刑事訴訟法第452條、第273條之1第1項、第299
條第1項，家庭暴力防治法第50條第1款、第30條第1項，刑法第2
條第1項前段、第11條前段、修正前刑法第41條第1項前段、第74
條第1款，修正前罰金罰鍰提高標準條例第2條，現行法規所定貨
幣單位折算新臺幣條例第2條，判決如主文。
本案經檢察官陳嘉瑜到庭執行職務。
中    華    民    國    95    年    8     月    18    日
                  刑事第四庭法  官  郭淑珍
以上正本證明與原本無異。
如不服本判決應於收受本判決後10日內向本院提出上訴書狀，其
未敘述上訴理由者，並得於提起上訴後10日內向本院補提理由書
狀(均須按他造當事人之人數附繕本)「切勿逕送上級法院」。
                            書記官  林秀麗
中    華    民    國    95    年    8     月    18    日
附錄條文：
家庭暴力防治法第50條
違反法院依第十三條、第十五條所為之下列裁定者，為本法所稱
之違反保護令罪，處三年以下有期徒刑、拘役或科或併科新臺幣
十萬元以下罰金︰
一、禁止實施家庭暴力行為。
附表：
┌───┬───────┬────────┬──────┐
│比較  │舊刑法於本案適│新刑法於本案適用│依從舊從輕原│
│法條  │用之法律效果  │之法律效果      │則比較結果  │
├───┼───────┼────────┼──────┤
│刑法第│依罰金罰鍰提高│如易科罰金，以新│本條從舊刑法│
│41條第│標準條例第2條 │臺幣1,000元、   │較有利於被告│
│1項前 │規定，易科罰金│2,000元或3,000元│，新刑法未較│
│段    │數額提高為100 │折算1日。       │有利於被告。│
│      │倍，如易科罰金│                │            │
│      │，以銀元300元 │                │            │
│      │即新臺幣900元 │                │            │
│      │折算1日。     │                │            │
├───┼───────┼────────┼──────┤
│刑法第│被告之行為，得│被告之行為，得宣│被告之行為，│
│74條第│宣告緩刑，惟緩│告緩刑，惟緩刑得│均得宣告緩刑│
│1款   │刑不附條件。  │附條件履行負擔。│，惟新刑法尚│
│      │              │                │得宣告附條件│
│      │              │                │之緩刑，故本│
│      │              │                │案適用新刑法│
│      │              │                │未較有利於被│
│      │              │                │告。        │
├───┴───────┴────────┴──────┤
│綜其全部罪刑之比較，因舊刑法較有利於被告，新刑法未較有│
│利於被告，故本案應一體適用行為時法即舊刑法。          │
└───────────────────────────┘


司法院資訊處製作；財團法人民間司法改革基金會備份。
